【裁判字號】    98,上訴,3869
【裁判日期】    981111
【裁判案由】    毒品危害防制條例
【裁判全文】
臺灣高等法院刑事判決                98年度上訴字第3869號
上  訴  人  臺灣桃園地方法院檢察署檢察官
上  訴  人
即  被  告  甲○○
選任辯護人  林仕訪律師
上列上訴人等因被告違反毒品危害防制條例案件，不服臺灣桃園
地方法院九十八年度訴字第三九四號，中華民國九十八年六月十
日第一審判決（起訴案號：臺灣桃園地方法院檢察署九十七年度
偵字第六九八四號），提起上訴，本院判決如下：
    主  文
原判決關於販賣第二級毒品部分撤銷。
甲○○販賣第二級毒品，處有期徒刑參年捌月。未扣案搭配室內
電話號碼０三─0000000號電話機壹具沒收，如全部或一
部不能沒收時，追徵其價額或以其財產抵償之、販賣第二級毒品
所得財物新臺幣壹仟元沒收，如全部或一部不能沒收時，以其財
產抵償之。
其他上訴駁回。
    事  實
一、甲○○（綽號「阿慶」）明知甲基安非他命（起訴書及原審
    判決均誤載為安非他命）係業經公告列為毒品危害防制條例
    第二條第二項第二款之第二級毒品，不得販賣、持有，竟意
    圖營利，基於販賣第二級毒品甲基安非他命以資牟利之犯意
    ，於民國九十六年十二月六日上午十一時七分許，當吳新達
    以其所使用之行動電話門號0000000000號撥打甲
    ○○申裝於桃園縣平鎮市復旦里廣興九十三之六號工作地點
    「東京男仕理髮」之室內電話號碼０三─0000000號
    ，表示欲向甲○○購買第二級毒品甲基安非他命之意思後，
    甲○○隨即於九十六年十二月六日上午十一時二十九分許，
    以其所有前揭室內電話號碼０三─0000000號電話機
    具作為販賣第二級毒品甲基安非他命之工具，撥打至吳新達
    所使用之前揭行動電話門號0000000000號，與吳
    新達確認欲購買之第二級毒品甲基安非他命之價格、數量為
    「一張」即新臺幣（下同）一千元之第二級毒品甲基安非他
    命一小包，二人並相約在桃園縣平鎮市○○街文化國小附近
    碰面交易，其後甲○○依約前往桃園縣平鎮市○○街文化國
    小附近，將毛重約０．０五克之第二級毒品甲基安非他命一
    小包交付予吳新達，吳新達並交付一千元價金予甲○○後離
    去。嗣因警方偵辦另案外籍人士假結婚來臺賣淫案件，向臺
    灣桃園地方法院檢察署聲請核發通訊監察書，經該署檢察官
    核准後，持續上線監聽另案犯罪嫌疑人吳新達使用之前揭行
    動電話門號0000000000號通訊內容，而監聽查知
    吳新達有於九十六年十二月六日上午十一時七分許、十二時
    二十九分許，分別與室內電話號碼０三─0000000號
    之使用人在電話中洽談購買第二級毒品甲基安非他命之情事
    ，遂於九十七年一月二十四日約談吳新達，並調取該室內電
    話申辦人得知係甲○○後，再於九十七年二月二十八日下午
    十六時三十分許，向臺灣桃園地方法院聲請核發搜索票前往
    甲○○前揭室內電話申裝地點即桃園縣平鎮市復旦里廣興九
    十三之六號「東京男仕理髮」執行搜索，當場起獲與本案無
    關之甲○○所有供施用毒品所用注射針筒一支、削尖吸管二
    支、電子磅秤一個、含第二級毒品甲基安非他命成份之殘渣
    袋二個（原審判決誤載為一個）、分裝袋一包、吸食器一組
    、酒精燈二個、保濟丸空瓶一個、錢包一個等物。迨甲○○
    為警查獲後，即向警方供出第二級毒品甲基安非他命之來源
    係姜汶志並提供姜汶志行動電話門號及住處電話，復於移送
    地檢署時向內勤檢察官為相同供述另提供姜汶志住處地址，
    經該日內勤檢察官指揮警方依法對姜汶志核發通訊監察書因
    而查獲販賣第二級毒品甲基安非他命予甲○○之上手姜汶志
    ，姜汶志經起訴後經原審及本院均判決有罪確定，現在執行
    中。
二、案經桃園縣政府警察局移請臺灣桃園地方法院檢察署檢察官
    偵查起訴。
    理    由
壹、證據能力部分：
一、按「實施刑事訴訟程序之公務員，依通訊保障及監察法規定
    對被告或犯罪嫌疑人實施之通訊監察，係為確保國家安全、
    維持社會秩序之目的所為截取他人通訊內容之強制處分。依
    該法修正前、後第五、六、十一條規定以觀，通訊監察之內
    容原則上固應針對通訊監察書記載之特定犯罪嫌疑之罪名，
    惟實施通訊監察時，因無法預期及控制實際監察所得之通訊
    內容及範圍，在通訊監察過程中，不免會發生得知在本案通
    訊監察目的範圍以外之通訊內容（有稱之為『另案監聽』、
    『他案監聽』者），此種監察所得與本案無關之通訊內容，
    如涉及受監察人是否另有其他犯罪嫌疑時，得否容許作為另
    案之證據使用，法無明文規定。此種情形因屬於本案依法定
    程序實施通訊監察時，偶然附隨取得之證據，並非實施刑事
    訴訟程序之公務員因違背法定程序取得之證據，自無刑事訴
    訟法第一百五十八條之四規定之適用。而同屬刑事強制處分
    之搜索、扣押，則於刑事訴訟法第一百五十二條明定，允許
    執行人員於實施搜索或扣押時，對於所發現『另案應扣押之
    物』，得以立即採取干預措施而扣押之，分別送交該管法院
    或檢察官（學理上稱為『另案扣押』）。則基於同一之法理
    ，及刑事訴訟上發現真實之要求，自應容許將在本案通訊監
    察目的範圍以外，偶然獲得之資料，作為另案之證據使用。
    又九十六年七月十一日修正公布之通訊保障及監察法第五條
    第五項、第六條第三項均規定『違反本條規定進行監聽行為
    情節重大者，所取得之內容或所衍生之證據，於司法偵查、
    審判或其他程序中，均不得採為證據。』依上開二項規定意
    旨，並參酌刑事訴訟法第一百五十八條之四之規定，違法監
    聽如情節並非重大者，所取得之監聽內容及所衍生之證據，
    有無證據能力，仍應就人權保障及公共利益之均衡維護予以
    權衡決定，而非當然無證據能力，則依『舉重以明輕』之法
    理，在合法監聽時，偶然附隨取得之另案證據資料，並非違
    背法定程序取得之證據，亦未侵害憲法所保障之人民秘密通
    訊權，基於維護公平正義及刑事訴訟發現真實之目的，該偶
    然取得之監聽內容及所衍生之證據，亦應認為有證據能力。
    」（詳最高法院九十七年度台非字第五四九號判決意旨）；
    次按「所謂被告以外之人於審判外之陳述，係指被告以外之
    人就其曾經參與或見聞之事實，事後追憶並於審判外為陳述
    者而言。如被告以外之人係被告犯罪之共同正犯、共犯、相
    對人、被害人或其他關係人，而於被告實行犯罪行為時與被
    告為言詞或書面對談，且其對話之本身即係構成被告犯罪行
    為之部分內容者，因非屬其事後就曾經與聞之事實所為之追
    憶，自與審判外之陳述有間，二者不容混淆。又國家基於犯
    罪偵查之目的，對被告或犯罪嫌疑人進行通訊監察，乃係以
    監控與過濾受監察人通訊內容之方式，蒐集對其有關之紀錄
    ，並將該紀錄予以查扣，作為認定犯罪與否之證據，屬於刑
    事訴訟上強制處分之一種，而監聽係通訊保障及監察法（下
    稱通保法）第十三條第一項所定通訊監察方法之一，司法警
    察機關依法定程序執行監聽取得之錄音，係以錄音設備之機
    械作用，真實保存當時通訊之內容，如通訊一方為受監察人
    ，司法警察在監聽中蒐集所得之通訊者對話，若其通話本身
    即係被告進行犯罪中構成犯罪事實之部分內容，則依前開說
    明，自與所謂『審判外之陳述』無涉，應不受傳聞法則之規
    範，當然具有證據能力。至司法警察依據監聽錄音結果予以
    翻譯而製作之監聽譯文，屬於文書證據之一種，於被告或訴
    訟關係人對其譯文之真實性發生爭執或有所懷疑時，法院固
    應依刑事訴訟法第一百六十五條之一第二項規定，以適當之
    設備，顯示該監聽錄音帶之聲音，以踐行調查證據之程序，
    俾確認該錄音聲音是否為通訊者本人及其內容與監聽譯文之
    記載是否相符；或傳喚該通訊者；或依其他法定程序，為證
    據調查。倘被告或訴訟關係人對該通訊監察譯文之真實性並
    不爭執，即無勘驗辨認其錄音聲音之調查必要性，法院於審
    判期日如已踐行提示監聽譯文供當事人辨認或告以要旨，使
    其表示意見等程序並為辯論者，其所為之訴訟程序即無不合
    。依卷附通訊監察書及附表之記載，檢察官依行為時之通保
    法第五條第一項第十款規定核發通訊監察書，由司法警察執
    行通訊監察，其監聽錄音蒐證程序應屬合法。」（詳最高法
    院九十七年度台上字第五九四０號判決意旨）。查本件係因
    警方偵辦另案外籍人士假結婚來臺賣淫案件，向臺灣桃園地
    方法院檢察署聲請核發通訊監察書，經該署檢察官核准後，
    持續上線監聽另案犯罪嫌疑人吳新達使用之行動電話門號0
    000000000號通訊內容，而監聽查知吳新達有於九
    十六年十二月六日上午十一時七分許、十二時二十九分許，
    分別與被告甲○○在電話中洽談購買第二級毒品甲基安非他
    命之情事，此有臺灣桃園地方法院檢察署九十六年度他字第
    一七一七號偵查卷在卷可佐，依前揭說明，在合法監聽時，
    偶然附隨取得之另案證據資料，並非違背法定程序取得之證
    據，亦未侵害憲法所保障之人民秘密通訊權，基於維護公平
    正義及刑事訴訟發現真實之目的，該偶然取得之監聽內容及
    所衍生之證據，應有證據能力；又該監聽通話本身，即係被
    告進行犯罪中構成犯罪事實之部分內容，依前開說明，自與
    所謂「審判外之陳述」無涉，不受傳聞法則之規範，當然具
    有證據能力，至司法警察依據監聽錄音結果予以翻譯而製作
    之監聽譯文，屬於文書證據之一種，被告甲○○及其辯護人
    對該通訊監察譯文之真實性並不爭執，本院於審判期日如已
    踐行提示監聽譯文供被告甲○○及其辯護人辨認並告以旨使
    被告甲○○及其辯護人表示意見程序（詳本院九十八年十月
    二十八日審判筆錄第八頁），依前述說明，前揭監聽譯文自
    有證據能力。
二、又按被告之自白，非出於強暴、脅迫、利誘、詐欺、疲勞訊
    問、違法羈押或其他不正之方法，且與事實相符者，得為證
    據，刑事訴訟法第一百五十六條第一項定有明文。查本件被
    告甲○○於警詢時之自白，被告甲○○及其辯護人均不否認
    其出於任意性，並於本院準備程序及審理時皆表示同意作為
    證據（詳本院九十八年十月八日準備程序筆錄第三頁至第四
    頁、九十八年十月二十八日審判筆錄第九頁），依前揭說明
    ，被告甲○○於警詢時之自白既出於任意性，自具有證據能
    力。
三、另按「刑事訴訟法第一百五十九條之二之規定，被告以外之
    人（含共同被告、共犯、證人、鑑定人、被害人等）於檢察
    事務官、司法警察官或司法警察調查中所為之陳述，與審判
    中不符時，其先前之陳述具有較可信之特別情況，且為證明
    犯罪事實存否所必要者，得為證據。故被告以外之人於審判
    中之陳述與其先前在檢察事務官、司法警察官或司法警察調
    查中所為陳述不符時，其先前陳述必須具備特別可信性及必
    要性兩項要件，始得作為證據。而所稱『具有較可信之特別
    情況』係屬於證據能力之要件，法院應比較其前後陳述時之
    外在環境及情況，以判斷何者較為可信，倘採用先前不一致
    陳述為判決基礎時，並應敘明其理由。」（詳最高法院九十
    四年度台上字第六００四號判決意旨）。
（一）經查：
  １、證人吳新達於警詢時係證述：「我向綽號『阿慶』男子購
      買安非他命，每次均以一小包新臺幣一千元代價購買，綽
      號『阿慶』真實年籍不知道，約三十五歲，電話為０三─
      0000000。我向綽號『阿慶』男子購買安非他命約
      六、七次左右，我均以我的行動電話000000000
      0打給他的住家電話０三─0000000，均在平鎮市
      文化國小附近文化街上購買，購買時間第一次時間約半年
      前（詳細時間我忘記了），最後一次為九十六年十二月份
      （詳細時間我忘記了）。」等語（詳偵字卷第三三頁、第
      三四頁）。
  ２、證人吳新達於原審審理時係證述：於九十六年十二月六日
      是我與被告各出資一千元合資購買安非他命，我到被告家
      門口，將各人出資的一千元交給藥頭，再把取得之安非他
      命拿回被告所開理髮店分裝，我並不是向被告購買等語（
      詳原審卷第二七頁正面、第二八頁正面、反面）。
（二）上述證人吳新達之證述內容之「可信性」方面（即具有較
      可信之特別情況，係指陳述時之外部客觀情況較值得信用
      ，陳述經過並未受有其他外力影響而較為可信）：
      所謂「具有較可信之特別情況」之情形，亦應就前後陳述
      時之各種外部情況進行比較，以資決定何者外部情況具有
      可信性。若陳述係在特別可信之情況下所為，則虛偽陳述
      之危險性即不高，雖係審判外陳述，或未經被告為反對詰
      問、對質，仍得承認其有證據能力。所稱「外部情況」之
      認定，例示如下：１、時間之間隔：陳述人先前陳述是在
      記憶猶新的情況下直接作成，一般與事實較相近，事後即
      可能因記憶減弱或變化，致有不清晰或陳述不符之現象發
      生。２、有意識的迴避：由於先前陳述時被告未在場，是
      陳述人直接面對詢問警員所為陳述較為坦然；事後可能因
      陳述人對被告有所顧忌或同情，因而在被告面前較不願陳
      述不利被告之事實。３、受外力干擾：陳述人單獨面對檢
      察事務官或司法警察（官）所為之陳述，程度上較少會受
      到來自被告方面強暴、脅迫、詐欺、利誘或收買等外力之
      影響，其陳述較趨於真實。若被告在庭或有其他成員參與
      旁聽時，陳述人可能會本能的作出迴避對被告不利之證述
      ，或因不想生事招惹麻煩乃虛構事實或進而否認以前之供
      述而為陳述。４、事後串謀：證人對警察描述其所親身經
      歷之情形，因較無時間或動機去編造事實，客觀上亦較難
      認與被告間有勾串情事，其陳述具有較可信性。但事後因
      特殊關係，雙方可能因串謀、請託而統一口徑；或事後情
      況變化，兩者從原先敵對關係變成現在友好關係，抑或業
      已由中取得利益等情形，其陳述即易偏離事實而較不可信
      。５、警詢或檢察事務官偵查時，有無辯護人、代理人或
      親友在場：如有上開親誼之人在場，自可期待證人為自由
      從容之陳述，其證言之可信度自較高。６、警詢或檢察事
      務官所作之偵查筆錄記載是否完整：如上開筆錄對於犯罪
      之構成要件、犯罪態樣、加重減輕事由或起訴合法要件等
      事實或情況，均翔實記載完整，自可推定證人之陳述，與
      事實較為相近，而可信為真實。法院應斟酌上列因素綜合
      判斷，亦應細究陳述人之問答態度、表情與舉動之變化，
      此一要件係屬訴訟法事實之證明，以自由證明為已足，且
      應由主張此項證據之人證明。惟此僅係確定上開陳述有無
      證據能力而已，至該證據具有證據能力後，其證據力之強
      弱問題（指證明力），仍待法院綜合全辯論意旨及調查證
      據所得，依法認定之。查：
  １、比對證人吳新達行動電話門號0000000000號與
      被告甲○○使用之室內電話號碼０三─0000000號
      於九十六年十二月六日上午十一時七分五十秒、九十六年
      十二月六日上午十一時二十九分三十秒之內容（詳偵字卷
      第四四頁），係證人吳新達先撥打電話問被告甲○○有沒
      有毒品，後被告甲○○再回撥予證人吳新達後問證人吳新
      達要多少，證人吳新達表示要一張，被告甲○○再向證人
      吳新達表示一張一泡的量哦，證人吳新達即表示好，等一
      下去拿（內容詳後述），其中並無任何字眼或隱喻方式表
      示尋覓藥頭或處理聯絡藥頭之用語，反係被告甲○○向證
      人吳新達問明要多少價錢，數量，足證證人吳新達警詢所
      稱係向被告甲○○購買，較證人吳新達於原審審理時所述
      係與被告甲○○各出一千元向藥頭購買較為可信。
  ２、被告甲○○自警詢、偵查時及本院準備程序、審理中均就
      被告甲○○在平鎮市○○街文國國小附近交付毛重約０．
      ０五克之第二級毒品甲基安非他命一小包予證人吳新達，
      證人吳新達離去時，有交付一千元予被告甲○○之事實均
      不爭執（詳偵字卷第十九頁警詢稱：吳新達以新臺幣一千
      元向我購買安非他命等語、第五二頁偵訊稱：我有拿安非
      他命給他，但一千元是他還我染髮的錢等語、本院九十八
      年十月八日準備程序筆錄第二頁不爭執事項第三點至第五
      點：被告有前往平鎮市○○街文化國小附近與吳新達碰面
      。被告有交付０．０五克的安非他命給吳新達。吳新達在
      離開之前有交一千元給被告、九十八年十月二十八日審判
      筆錄第十一頁稱：我有交付０．０五克的安非他命給吳新
      達，他在離開之前拿一千元給我，那是我們合資購買安非
      他命，當天九十六年十二月六日吳新達有以他的行動電話
      與我市內電話聯絡，後來我們在文化國小碰面，我有交０
      ．０五克的安非他命給吳新達。我前次準備程序中說吳新
      達在離開時拿一千元給我，這是他欠我染髮的錢等語），
      然證人吳新達於原審審理時卻係證稱：係將各人出資的一
      千元交付給藥頭，再把取得之安非他命拿回被告所開理髮
      店分裝云云（詳原審卷第二七頁至第二八頁），經比對證
      人吳新達於警詢中所述以新臺幣一千元向被告甲○○購買
      安非他命之情節，證人吳新達於警詢中所述應較可信。
    綜上所述，經比對通訊監察內容、被告甲○○所為之供述，
    證人吳新達之警詢中證述與通訊監察譯文、被告甲○○所述
    相符，參酌證人吳新達於警詢時之外部情況，並無被告甲○
    ○在場之心理壓力，未及顧慮向警方據實陳述之後果，較無
    刻意虛偽陳述或迴護推卸之可能，足證證人吳新達於警詢中
    所述較之其於原審中所述較具備特別可信性。
（三）證人吳新達警詢證述之「必要性」方面（即證明犯罪事實
      存否所必要者，係指無法再從同一證人取得證言，而有利
      用該原陳述以證明犯罪事實之必要性）：
      本件檢察官起訴被告甲○○所涉犯行，即係被告甲○○販
      賣第二級毒品甲基安非他命予證人吳新達，故證人吳新達
      前揭警詢中之證述即為證明被告甲○○犯罪事實之存否所
      必要，而具有不可欠缺性。
  從而，證人吳新達於警詢中之陳述，既具有前揭「可信性」及
  「必要性」，自具有證據能力，是被告甲○○及其辯護人主張
  證人吳新達警詢無證據能力乙節，應非可採。
四、末按被告以外之人於審判外之言詞或書面陳述，除法律有規
    定者外，不得作為證據，刑事訴訟法第一百五十九條第一項
    定有明文；同法第一百五十九條之五規定被告以外之人，於
    審判外之陳述，雖不符前四條（指第一百五十九條之一至第
    一百五十九條之四）之規定，而經當事人於審判程序同意作
    為證據，法院審酌該言詞陳述或書面陳述作成時之情況，認
    為適當者亦得為證據。而所謂「審酌該陳述作成時之情況，
    認為適當」者，係指依各該審判外供述證據製作當時之過程
    、內容、功能等情況，是否具備合法可信之適當性保障，加
    以綜合判斷而言（詳最高法院九十四年度台上字第三二七七
    號判決意旨、第五八三０號判決意旨）。本判決下列除上述
    其他所引用之各該被告以外之人於審判外之陳述（含書面陳
    述），雖屬傳聞證據，惟當事人即被告甲○○及其辯護人於
    本院審判期日中均表示同意作為證據而不予爭執（詳本院九
    十八年十月二十八日審判筆錄第二頁至第九頁），本院審酌
    結果，認上開證據資料製作時之情況，尚無違法不當及證明
    力明顯過低之瑕疵，亦認為以之作為證據應屬適當。揆諸前
    開規定，爰依刑事訴訟法第一百五十九條之五規定，認前揭
    證據資料均有證據能力。
貳、被告甲○○有罪部分：
一、訊據被告甲○○於本院準備程序及審理中固坦承其綽號為「
    阿慶」，室內電話號碼０三─0000000號為被告甲○
    ○申裝於桃園縣平鎮市復旦里廣興九十三之六號工作地點「
    東京男仕理髮」內，九十六年十二月六日上午十一時七分許
    、二十九分許，吳新達有以行動電話門號00000000
    00號與被告甲○○使用之前揭室內電話號碼０三─000
    0000號聯絡，其後被告甲○○有前往桃園縣平鎮市○○
    街文化國小附近與吳新達碰面，被告甲○○並有交付毛重約
    ０．０五克之第二級毒品甲基安非他命一包予吳新達，吳新
    達在離開之前並有交付一千元予被告甲○○等情（詳本院九
    十八年十月八日準備程序筆錄第二頁稱：「（問：對於原審
    判決書所認定之犯罪事實有何意見？提示並告以要旨）我的
    綽號叫阿慶，０三─0000000號市內電話是我使用。
    九十六年十二月六日上午十一時二十九分吳新達有以此電話
    與我聯絡，我有到平鎮市○○街交０．０五克的安非他命給
    吳新達，是因為我們是合資購買，我出一千元，他也出一千
    元。那天吳新達並沒有交錢給我，那一千元是我們已經拿好
    安非他命之後，我拿一千元，他還差我染頭髮的錢，那是拿
    完安非他命之後，他才還我一千元染髮的錢。本件不爭執事
    項：一、被告綽號叫阿慶，０三─0000000的市內電
    話是被告在使用。二、九十六年十二月六日吳新達以000
    0000000撥打０三─0000000市內電話與被告
    聯繫。三、被告有前往平鎮市○○街文化國小附近與吳新達
    碰面。四、被告有交付０．０五克的安非他命給吳新達。五
    、吳新達在離開之前有交一千元給被告。」等語、本院九十
    八年十月二十八日審判筆錄第十一頁稱：「是藥頭來我店裡
    ，我拿一千元，他拿一千元，我有交付０．０五克的安非他
    命給吳新達，他在離開之前拿一千元給我，那是我們合資購
    買安非他命。當天九十六年十二月六日吳新達有以他的行動
    電話與我市內電話聯絡，後來我們在文化國小碰面，我有交
    ０．０五克的安非他命給吳新達。我前次準備程序中說吳新
    達在離開時拿一千元給我，這是他欠我染髮的錢。那時候在
    文化國小我交安非他命給吳新達時，藥頭也有在，因為藥頭
    來我店裡，我的店離文化國小很近。」等語），惟矢口否認
    有何販賣第二級毒品甲基安非他命之犯行，辯稱：九十六年
    十二月六日我與吳新達聯繫的目的，是要合資購買安非他命
    ，不是我賣安非他命給吳新達，我交毛重約０．０五克安非
    他命一包給吳新達，與吳新達交一千元給我無關，那一千元
    是吳新達欠我染頭髮的錢，我們是合資向藥頭購買而不是我
    出售安非他命給吳新達云云（詳本院九十八年十月八日準備
    程序筆錄第三頁爭執事項）。然查：
（一）查安非他命係屬毒品危害防制條例第二條第二項第二款所
      列之第二級毒品，甲基安非他命則屬同條項款附表（即其
      附表二編號八九）所載之相類製品，依行政院衛生署管制
      藥品管理局之相關函釋，二者雖多為硫酸鹽或鹽酸鹽，可
      溶於水，為白色、略帶苦味之結晶，但使用劑量及致死劑
      量，仍屬有別，且目前國內發現者似都為甲基安非他命之
      鹽酸鹽（參見司法院編印之「法官辦理刑事案件參考手冊
      （一）」第二八二頁、第二九二頁、第二九三頁），可見
      安非他命與甲基安非他命，係毒性有差別之第二級毒品（
      詳最高法院九十七年度台上字第四五三六號判決意旨參照
      ）。查本件於被告甲○○工作地點之「東京男仕理髮」搜
      索後所扣得之殘渣袋二個，經行政院衛生署管制藥品管理
      局以氣相層析質譜儀鑑定結果，係檢出甲基安非他命成分
      而非安非他命，此有該局管檢字第０九七００一０四一六
      號鑑定書在卷可佐（詳偵字卷第一０六頁），參諸前揭說
      明，目前國內發現者都為甲基安非他命之鹽酸鹽，故本案
      被告甲○○及證人吳新達所指之安非他命及相關筆錄關於
      安非他命之記載，均係甲基安非他命之誤，且公訴意旨所
      指被告甲○○販賣之第二級毒品係屬安非他命，亦屬誤載
      ，合先敘明。
（二）被告甲○○於九十六年十二月六日上午十一時二十九分三
      十秒許，以室內電話號碼０三─0000000號撥打證
      人行動電話門號0000000000號後，證人吳新達
      即在桃園縣平鎮市○○街文化國小附近，以新臺幣一千元
      向被告甲○○購買第二級毒品甲基安非他命，劑量約毛重
      約０．０五克只能施用一次之量等事實，業據被告甲○○
      於警詢時供承在卷（詳偵字卷第十九頁稱：「是我本人與
      吳新達通話內容沒錯。（問：你是否以新臺一千元賣施用
      安非他命的量賣給吳新達？）我於九十六年十二月六日十
      一時二十九分三十秒與吳新達通話後，他便騎機車來平鎮
      市○○街文化國小附近以新臺幣一千元向我購買安非他命
      ，劑量約只能施用一次的量。」等語），核與經警依法向
      臺灣桃園地方法院檢察署聲請核發通訊監察書，對證人吳
      新達使用之行動電話門號0000000000號進行通
      訊監察，而依證人吳新達所持用之上開行動電話門號於九
      十六年十二月六日與被告甲○○所申辦之室內電話號碼０
      三─0000000號間通聯紀錄顯示如下內容相符（詳
      偵字卷第四四頁）：
  １、通話時間：九十六年十二月六日上午十一時七分五十秒
                （Ａ：證人吳新達，Ｂ：被告甲○○）
      Ｂ：喂。
      Ａ：喂。『有沒有？』
      Ｂ：喂。
      Ａ：阿達。
      Ｂ：等一下再打給你。
      Ａ：真的？
      Ｂ：等一下再打給你，我在朋友家裡。
      Ａ：嗯。
  ２、通話時間：九十六年十二月六日上午十一時二十九分三十
                秒（Ａ：證人吳新達，Ｂ：被告甲○○）
      Ａ：喂。
      Ｂ：你要多少？
      Ａ：『一張』。
      Ｂ：『這東西現在很貴哦』。
      Ａ：多貴。
      Ｂ：很貴哦，『一張一泡的量哦』。
      Ａ：哦。
      Ｂ：東西很貴啦，外面都找不到了，看你要嗎？
      Ａ：『好』，『等一下去拿』。
    ，復與證人吳新達於警詢時證述之內容：我向綽號「阿慶」
    男子購買安非他命，每次均以一小包新臺幣一千元代價購買
    ，綽號「阿慶」真實年籍不知道，約三十五歲，電話為０三
    ─0000000，我向綽號「阿慶」男子購買安非他命約
    六、七次左右，我均以我的行動電話0000000000
    打給他的住家電話０三─0000000，均在平鎮市文化
    國小附近文化街上購買，購買時間第一次時間約半年前（詳
    細時間我忘記了），最後一次為九十六年十二月份（詳細時
    間我忘記了），前揭監察電話譯文是我以行動電話門號00
    00000000號與綽號「阿慶」的男子使用之室內電話
    號碼０三─0000000號購買安非他命之內容，而甲○
    ○即係綽號「阿慶」等語情節相符（詳偵字卷第三三頁至第
    三五頁），可見證人吳新達於九十六年十二月六日上午十一
    時七分先以其使用之行動電話致電與被告甲○○，以「有沒
    有？」之暗語詢問被告甲○○是否有第二級毒品甲基安非他
    命可供販賣，經被告甲○○確認來電者為其熟識友人，即告
    知稍候再致電商議，被告甲○○復於同日上午十一時二十九
    分致電證人吳新達，並以「要多少？」之簡語詢問證人吳新
    達所需毒品數量，證人吳新達則間接以「一張」表示欲購買
    一張千元大鈔價值之甲基安非他命數量，被告甲○○再以「
    一張一泡的量」之字眼，暗示該證人吳新達甲基安非他命施
    用一次之數量毛重約０．０五克即要價一千元之價格，且市
    面上難以尋找甲基安非他命之貨源，經證人吳新達同意，並
    稱「等一下去拿」表示隨即前往「平鎮市○○街文化國小附
    近」取貨，綜上，被告甲○○確實有於上開時間接獲證人吳
    新達來電詢問購買第二級毒品甲基安非他命之可能性，經被
    告甲○○嗣後回電以簡語或暗語確認欲購買數量、價格及交
    易地點後，而有依約前往上開交易地點交付施用一次毛重約
    ０．０五克數量之第二級毒品甲基安非他命予證人吳新達，
    並自該證人吳新達處取得一千元之代價無疑。
（三）被告甲○○雖於本院準備程序及審理時皆辯稱：該次毒品
      交易其實是我與吳新達合資向藥頭購買甲基安非他命，當
      日藥頭前來「東京男仕理髮」店，我有拿一千元而吳新達
      也有拿一千元，我並有交付毛重約０．０五克合資購買的
      甲基安非他命一包給吳新達，那時候在文化國小交甲基安
      非他命給吳新達時，藥頭也有在，後來吳新達離開時有交
      一千元給我但那是吳新達欠我理髮的錢云云。惟查：
    １、被告甲○○原於警詢時坦認其有於上開時間、地點販賣
        第二級毒品甲基安非他命予證人吳新達等情，內容已詳
        如前述；被告甲○○於偵查中檢察官訊問時改辯稱：我
        沒有賣安非他命給吳新達，因為吳新達一直要求我給他
        安非他命，有時跟他收一、二百元，或吳新達拿東西跟
        我換，所以九十六年十二月六日我有拿安非他命給吳新
        達，至於吳新達交一千元給我那是吳新達還我染髮的錢
        云云（詳偵字卷第五二頁九十七年二月二十九日偵訊筆
        錄），則倘被告甲○○確係與證人吳新達合資向藥頭購
        買第二級毒品甲基安非他命，又為何於警詢中自承販賣
        第二級毒品甲基安非他命一包予證人吳新達？又何以於
        偵查中卻稱係無償轉讓第二級毒品甲基安非他命予證人
        吳新達而從未提及合資事宜？
    ２、證人吳新達雖於原審審理時證述：於九十六年十二月六
        日是我與被告甲○○各出資一千元合資購買安非他命，
        我請被告甲○○聯絡藥頭，我與被告一起向藥頭買，再
        請藥頭到被告家或附近，後來我到被告家門口，將各人
        出資的一千元交給藥頭，再把取得的安非他命拿回被告
        甲○○所開理髮店分裝，我並不是向被告甲○○購買云
        云（詳原審卷第二七頁正面、第二八頁正面、反面），
        然被告甲○○於本院卻係供述與藥頭一同前往文化國小
        ，並且係由被告甲○○交付毛重約０．０五克之第二級
        毒品甲基安非他命一包給吳新達，吳新達於離開之際交
        付一千元給被告甲○○等情，亦已如前述，則證人吳新
        達所稱取得第二級毒品甲基安非他命之地點係在「東京
        男仕理髮」，並係將一千元交付予藥頭，與被告甲○○
        所辯係在文化國小將第二級毒品甲基安非他命一包交付
        予吳新達，吳新達並於離開文化國小之際交付一千元給
        被告甲○○，二者顯不相符，倘被告甲○○所辯係與吳
        新達合資向藥頭購買第二級毒品甲基安非他命，被告甲
        ○○、藥頭及證人吳新達均有在文化國小，則證人吳新
        達自可直接將一千元交付予藥頭，再由藥頭交付第二級
        毒品甲基安非他命予證人吳新達，為何反係由被告甲○
        ○交付毛重約０．０五克之第二級毒品甲基安非他命一
        小包予證人吳新達，再由證人吳新達於離開之際交付一
        千元予被告甲○○？又倘證人吳新達於原審審理時所述
        為真，則證人吳新達係證述與被告甲○○一同將向藥頭
        購買之第二級毒品甲基安非他命拿回「東京男仕理髮」
        分裝，當時藥頭並不在場，亦與被告甲○○所辯交付第
        二級毒品甲基安非他命一小包予證人吳新達時，藥頭亦
        在場乙節並不相符，益徵證人吳新達於原審審理時所為
        證述，應係故意迴護被告甲○○辯解之虛偽陳述。
    ３、經比對前揭證人吳新達行動電話門號00000000
        00號與被告甲○○室內電話號碼０三─000000
        0號之通訊監察譯文內容，其中並無任何字眼或隱喻方
        式表示證人吳新達要被告甲○○尋覓藥頭或處理聯絡藥
        頭之用語，參酌證人吳新達於原審審理時自承與被告甲
        ○○為自小一起長大、彼此住處距離相近、時常往來之
        熟識友人等語（詳原審卷第二六頁正面），則依該證人
        吳新達與被告甲○○間深厚朋友情誼關係，其係事後察
        覺被告甲○○因此涉犯重罪，始基於維護被告甲○○而
        於審理時改作與被告甲○○相同供述之證詞，則證人吳
        新達於原審審理時所為之證述，自難採憑資為對被告甲
        ○○有利之認定之依據。
（四）末按我國法令對販賣毒品者臨以嚴刑，惟毒品仍無法禁絕
      ，其原因實乃販賣毒品存有巨額之利潤可圖，故販賣毒品
      者，如非為巨額利潤，必不冒此重刑之險，是以有償販賣
      毒品者，除非另有反證證明其出於非圖利之意思而為，概
      皆可認其係出於營利之意而為（詳最高法院九十三年度台
      上字第一六五一號、八十七年度台上字第三一六四號等判
      決意旨參照）。且販賣甲基安非他命係屬違法行為，非可
      公然為之，且有其獨特之販售通路及管道，復無公定價格
      ，容易增減分裝之份量，而每次買賣之價量，可能隨時依
      雙方關係深淺、資力、需求量及對行情之認知、來源是否
      充裕、查緝鬆嚴、購買者被查獲時供述購買對象之可能風
      險評估等，而異其標準，非可一概而論。查本件被告甲○
      ○、證人吳新達間係以一千元代價買賣毛重約０．０五克
      之第二級毒品甲基安非他命一小包，數量非大，而依被告
      甲○○與證人吳新達間之上開通聯記錄中，被告甲○○告
      知證人吳新達：「很貴哦，一張一泡的量哦。」、「東西
      很貴啦，外面都找不到了」等語，可見被告甲○○強調甲
      基安非他命在市面上尋覓不易，價格很貴一情，其自無可
      能係以低於或等同於進價之價格轉讓給證人吳新達，另參
      酌被告甲○○供出其毒品上手係姜汶志，依據姜汶志遭判
      刑之臺灣桃園地方法院九十七年度訴字第九二０號刑事判
      決中所記載內容「．．．被告姜汶志於偵查及本院羈押庭
      時亦自承，伊自去年起（即九十六年起）至今年二月（即
      九十七年二月）止，均有販賣安非他命與甲○○，伊交與
      甲○○安非他命，均要向其收錢，伊係以一公克三千五百
      到四千五百不等之價格將安非他命交與甲○○」等情（附
      本院卷，姜汶志九十七年度訴字第九二０號判決理由欄壹
      有罪部分：三、乙被告姜汶志販賣第二級毒品安非他命與
      甲○○部分：（一）），而本案被告甲○○係以毛重約０
      ．０五公克一千元代價出售予吳新達，亦即一公克之代價
      可達二萬元（一千元除以０．０五等於二萬元），而被告
      甲○○向姜汶志購入一公克第二級毒品甲基安非他命卻僅
      須三千五百元至四千五百元，足認被告甲○○販賣第二級
      毒品甲基安非他命予該證人吳新達之行為，主觀上應有營
      利之意圖，洵堪認定。
（五）綜上所述，互核以參，被告甲○○所為上開辯解，顯屬事
      後圖免卸飾之詞，不足採信。本件事證明確，被告甲○○
      犯行，應可認定。
二、按行為後法律有變更者，適用行為時之法律。但行為後之法
    律有利於行為人者，適用最有利於行為人之法律，刑法第二
    條第一項定有明文。又比較時應就罪刑有關之共犯、未遂犯
    、想像競合犯、牽連犯、連續犯、結合犯，以及累犯加重、
    自首減輕暨其他法定加減（如身分加減）與加減例等一切規
    定，綜其全部罪刑之結果而為比較（詳最高法院九十五年第
    八次刑事庭會議一、（四）之決議要旨參照）。再按法規之
    制定與法規之修正，如有特定生效日之必要者，依中央法規
    標準法第十四條或第二十條第二項準用第十四條之規定，應
    分別特定其施行日期，亦即法規制定或前次修正基於特殊因
    素所特定之施行日期，並不適用於日後修正或再次修正之條
    文。又法律之制定或修正，若未明定施行日期者，中央法規
    標準法雖未規定應自何時生效，然法律既經制定或修正並經
    總統公布，自應依一般原則，自公布日起算至第三日發生效
    力（中央法規標準法第十三條參照）。因九十二年七月九日
    修正公布之毒品危害防制條例第三十六條規定：「本條例自
    公布後六個月施行。」，其立法理由謂：「一依修正草案第
    二條第三項規定，法務部需會同衛生署成立審議委員會每三
    個月定期檢討調整毒品之分級及品項，而本次新增第四級毒
    品，有需要在新法施行前先經該審議會檢討後再調整公布，
    爰預留六個月緩衝期，以利處理。二依本條例新修正之規定
    ，有必要再訂定相關子法及修正相關法規，以配合本條例之
    施行，故亦有需要預留適當緩衝期，以利訂頒相關子法及相
    關法規之配合修正。」，足徵前開條例第三十六條之規定，
    顯係因應該次（指九十二年七月九日）修正之需，始預留適
    當之緩衝期，益徵九十八年五月二十日修正公布之毒品危害
    防制條例應依一般原則，自公布日起算至第三日發生效力，
    合先敘明。查被告甲○○行為後，毒品危害防制條例第四條
    第二項有關販賣第二級毒品之法定本刑、第十七條有關減輕
    其刑等規定，業於九十八年五月二十日修正公布，自九十八
    年五月二十二日起施行，茲就比較情形分述如下：
（一）毒品危害防制條例第四條第三項之販賣第二級毒品罪法定
      本刑之規定，修正前毒品危害防制條例第四條第二項係規
      定「製造、運輸、販賣第二級毒品者，處無期徒刑或七年
      以上有期徒刑，得併科新臺幣七百萬元以下罰金。」，修
      正為「製造、運輸、販賣第二級毒品者，處無期徒刑或七
      年以上有期徒刑，得併科新臺幣一千萬元以下罰金。」，
      經比較修正前、後之規定，可知販賣第二級毒品罪之法定
      本刑，就罰金刑部分由修正前之得併科新臺幣七百萬元以
      下罰金，提高為得併科新臺幣一千萬元以下罰金，自以修
      正前毒品危害防制條例第四條第二項之規定有利於被告。
（二）毒品危害防制條例第十七條有關減輕其刑之規定，修正前
      毒品危害防制條例第十七條規定「犯第四條第一項至第四
      項、第五條第一項至第四項前段、第六條第一項至第四項
      、第七條第一項至第四項、第八條第一項至第四項、第十
      條或第十一條第一項、第二項之罪，供出毒品來源，因而
      破獲者，得減輕其刑。」，修正為「犯第四條至第八條、
      第十條或第十一條之罪，供出毒品來源，因而查獲其他正
      犯或共犯者，減輕或免除其刑。犯第四條至第八條之罪於
      偵查及審判中均自白者，減輕其刑。」，比較修正前、後
      之規定，可知依修正前之規定，被告於供出毒品來源，並
      因而破獲的情形下，僅係得減輕其刑，然依修正後第十七
      條第一項之規定，被告如供出毒品來源，因而查獲其他正
      犯或共犯者，即可必減輕或免除其刑，自以修正後毒品危
      害防制條第十七條第一項之規定有利於被告。
（三）綜合上述各條文修正前、後之比較，就販賣第二級毒品罪
      法定本刑之罰金刑部分，由修正前之得併科新臺幣七百萬
      元以下罰金，修正提高為得併科新臺幣一千萬元以下罰金
      ，惟就減輕其刑之規定，依修正後第十七條第一項之規定
      ，被告如供出毒品來源，因而查獲其他正犯或共犯者，即
      可減輕或免除其刑，而依修正前之規定，僅係得減輕其刑
      ，是經比較修正前、後之規定，雖就販賣第二級毒品罪之
      法定本刑罰金刑部分，修正後之規定較不利於被告，惟就
      是否必減輕、免除其刑之不利程度顯應逾越罰金刑之提高
      ，是修正前之規定整體而論較不利於被告，揆諸前揭最高
      法院決議所揭示之罪刑綜合比較原則，依刑法第二條第一
      項但書之規定，自應整體適用裁判時即修正後毒品危害防
      制條例處斷。
三、查甲基安非他命為毒品危害防制條例第二條第二項第第二款
    所規定之第二級毒品，核被告甲○○上開所為，係犯毒品危
    害防制條例第四條第二項販賣第二級毒品罪。被告持有第二
    級毒品甲基安非他命係為販賣，其持有之低度行為，應為販
    賣之高度行為吸收，不另論罪。再被告甲○○為警查獲後，
    即向警方供出其第二級毒品甲基安非他命之來源係綽號「姜
    董」之姜汶志，並提供姜汶志之行動電話門號000000
    0000號，住家電話號碼０三─0000000號，復於
    移送地檢署時向內勤檢察官為相同供述，另提供姜汶志確實
    住處，經該日內勤檢察官指揮警方依法對姜汶志核發通訊監
    察書因而查獲販賣第二級毒品甲基安非他命予被告甲○○之
    上手姜汶志，姜汶志經起訴後經原審及本院均判決有罪確定
    ，現在執行中之事實，此有被告甲○○警詢筆錄（詳偵字卷
    第二十頁至第二一頁）、偵訊筆錄（詳偵字卷第五一頁至第
    五二頁，向該日內勤檢察官蔡如惠供述姜汶志之住家電話及
    行動電話、住處，並依法具結）、姜汶志違反毒品危害防制
    條例案件之桃園縣政府警察局刑事警察大隊九十七年五月二
    十三日桃警刑字第０九七０００七三七三號刑事案件報告書
    （附本院卷，第一點即記載本案由檢察官蔡如惠指揮偵辦）
    、臺灣桃園地方法院九十七年度訴字第九二０號姜汶志違反
    毒品危害防制條例案件判決書及本院公務電話查詢紀錄表等
    附卷可稽，雖姜汶志遭起訴、判刑確定販賣予被告甲○○第
    二級毒品甲基安非他命時間點係在「九十七年二月二十二日
    」而非本案被告甲○○販賣第二級毒品甲基安非他命之時間
    「九十六年十二月六日」，惟依據上開姜汶志臺灣桃園地方
    法院九十七年度訴字第九二０號判決書理由欄壹有罪部分：
    三、乙、被告姜汶志販賣第二級毒品安非他命與甲○○部分
    ：（一）卻係記載「．．．復被告姜汶志於偵查及本院羈押
    庭時亦自承，伊自去年起（即九十六年起）至今年二月止，
    均有販賣安非他命與甲○○，伊交與甲○○安非他命，均要
    向其收錢，伊係以一公克三千五百到四千五百不等之價格將
    安非他命交與甲○○」等情，足證被告甲○○確係供述其毒
    品來源係姜汶志，檢、警並因而查獲姜汶志乙節無訛，基此
    ，被告甲○○行為該當修正後毒品危害防制條例第十七條第
    一項「犯第四條至第八條、第十條或第十一條之罪，供出毒
    品來源，因而查獲其他正犯或共犯者，減輕或免除其刑」之
    要件，雖被告甲○○矢口否認有販賣第二級毒品甲基安非他
    命予吳新達，然此係法律所賦予其不自證己罪及刑事防禦權
    之行使，並不影響其上開行為已該當「供出毒品來源，因而
    查獲其他正犯或共犯」之要件，爰依上開規定減輕其刑。
四、原審以被告犯罪事證明確，予以論罪科刑，固非無見。惟查
    （一）原審判決認定被告甲○○有收取吳新達價金一千元，
    漏未諭知沒收，且上開販賣毒品所得財物並未扣案，亦未一
    併諭知如全部或一部不能沒收時，以其財產抵償之；（二）
    原審認未扣案搭配室內電話號碼０三─0000000號電
    話機一具係犯罪工具，惟於沒收時漏未諭知如全部或一部不
    能沒收時，追徵其價額或以其財產抵償之；（三）安非他命
    與甲基安非他命，係毒性有差別之第二級毒品，依於被告甲
    ○○工作地點所扣得之殘渣袋二個鑑驗結果，及目前國內發
    現者都為甲基安非他命之鹽酸鹽，足證被告甲○○販賣予吳
    新達之第二級毒品係甲基安非他命，原審誤載為安非他命；
    （四）被告甲○○已供出其毒品來源係姜汶志，依修正後毒
    品危害防制條例第十七條第一項之規定係必減輕或免除其刑
    ，原審漏未比較新舊法後予以減輕其刑，亦有未洽，被告甲
    ○○上訴猶執前詞否認犯罪，雖無理由，然被告甲○○上訴
    意旨指摘原審未依毒品危害防制條例第十七條第一項規定減
    輕其刑，為有理由，且原判決既有上開可議，自應由本院予
    以撤銷改判。爰審酌被告甲○○平日素行尚可，有本院被告
    前案紀錄表一份可參，惟其任意販賣毒品予人施用，不啻誘
    使購毒者施用毒品而犯罪，且因此衍生犯罪、流毒甚深，危
    害社會治安甚鉅，嚴重影響國民生活健康，且其犯後否認犯
    罪行為，杜撰言詞試圖卸責，未見悔意，態度難認良好，並
    量及所販賣第二級毒品數量非多，且供出其毒品上手姜汶志
    因而查獲等一切情狀，爰量處如主文第二項所示之刑，以資
    懲儆。
五、沒收部分：
（一）未扣案之搭配室內室內電話號碼０三─0000000號
      使用之電話機一具，為被告甲○○供本件販賣第二級毒品
      聯絡細節所用，應屬供其犯罪所用之工具，且上開室內電
      話號碼既係以被告甲○○名義申請，有通聯調閱查詢單一
      紙（詳他字卷第二０五頁）存卷可參，且該電話機又設於
      被告甲○○所經營之「東京男仕理髮」內，由被告甲○○
      所使用，為被告甲○○所自承在卷，應可認定該電話機一
      具係屬被告所有無誤，則既無證據證明已滅失，爰併依同
      條例第十九條第一項規定沒收，如不能沒收時追徵其價額
      或以其財產抵償之（詳最高法院九十五年  度台上字第四
      一０五號、九十六年度台上字第一０三八號判決意旨參照
      ）。
（二）按「犯毒品危害防制條例第四條至第九條、第十二條、第
      十三條或第十四條第一項、第二項之罪者，其供犯罪所用
      或因犯罪所得之財物均沒收之，如全部或一部不能沒收時
      ，追徵其價額或以其財產抵償之，毒品危害防制條例第十
      九條第一項定有明文。倘犯罪所得之財物為新臺幣時，因
      其本身即為我國現行貨幣價值之表示，固不發生追徵其價
      額之問題；惟其犯罪所得若為新臺幣以外之財物，而全部
      或一部不能沒收時，則應追徵其價額，使其繳納與原物相
      當之價額，或以其財產抵償之，方能達到沒收之目的。」
      最高法院九十六年度台上字第一八二八號判決意旨參照。
      查被告甲○○販賣第二級毒品甲基安非他命取得一千元雖
      未扣案，然為被告甲○○販賣毒品之所得，屬被告甲○○
      因犯罪所得之財物，應依毒品危害防制條例第十九條第一
      項之規定，宣告沒收之，如全部或一部不能沒收時，以其
      財產抵償之。
（三）至另扣案之注射針筒一支、削尖吸管二支、電子磅秤一個
      、甲基安非他命殘渣袋二個、分裝袋一包、吸食器一組、
      酒精燈二個、保濟丸空瓶一個、錢包一個等物，被告甲○
      ○雖自承均為其所有，然為被告甲○○自己供施用毒品所
      用之物，又依卷內證據無從證明上開之物為被告甲○○供
      本案販賣第二級毒品犯罪所用或所得之物，且又均非屬違
      禁物，是均無從諭知沒收，併此敘明。
參、被告甲○○無罪部分（即上訴駁回部分）：
一、公訴意旨另以：被告甲○○有基於販賣第二級毒品安非他命
    犯意，於九十六年十一月三十日下午二時三十分，由吳新達
    以行動電話門號0000000000號與被告甲○○聯繫
    後，相約在桃園縣平鎮市文化國小附近文化街某處，出售一
    千元代價之第二級毒品甲基安非他命一小包予吳新達，因認
    被告甲○○此部分亦涉有毒品危害防制條例第四條第二項之
    販賣第二級毒品罪嫌。
二、按犯罪事實應依證據認定之，無證據不得認定其犯罪事實；
    不能證明被告犯罪者，應諭知無罪之判決，刑事訴訟法第一
    百五十四條第二項、第三百零一條第一項分別定有明文。次
    按在證據法則上，證據資料尚存有對被告有利之懷疑時，無
    法依客觀方法排除此項合理之可疑時，依「罪疑唯有利於被
    告」之原則，不得以此項證據資料作為有罪判決之依據。且
    認定被告有罪之事實應憑證據；如未能發現相當之證據，或
    證據不足以證明，自不能以推測或擬制之方法，以為裁判之
    基礎；且認定事實所憑之證據，其為訴訟上之證明，需達於
    通常一般人均不致有所懷疑，而得確信其為事實之程度者，
    始得據為有罪之認定；倘其證明尚未達到此一程度，而有合
    理之懷疑存在時，尚難為有罪之認定基礎；苟積極證據不足
    為不利於被告事實之認定時，即應為有利於被告之認定，更
    不必有何有利之證據（詳最高法院三十年上字第八一六號、
    四十年台上字第八六號、七十六年台上字第四九八六號判決
    參照）。次按施用毒品者，其所稱向某人購買之供述，須補
    強證據以擔保其供述之真實性。良以施用毒品者其供述之憑
    信性本不及於一般人，況施用毒品者其供出來源，因而破獲
    者，法律復規定得減輕其刑，其有為偵查機關誘導、或為邀
    輕典而為不實之陳述之可能，其供述之真實性自有合理之懷
    疑。而茲所謂補強證據，指其他有關證明施用毒品者之關於
    毒品交易之供述真實性之相關證據而言，必須與施用毒品者
    關於毒品交易之供述，具有相當程度之關連性，而足使一般
    人對施用毒品者關於毒品交易之供述，並無合理之懷疑存在
    ，而得確信其為真實，始足當之（詳最高法院九十四年度台
    上字第二０三三號判決意旨參照）。又關於施用毒品者其所
    稱向某人購買毒品之供述，必須補強證據佐證，係指毒品購
    買者之供述縱使並無瑕疵，仍須補強證據佐證而言，以擔保
    其供述之真實性。若毒品購買者之供述證據，本身已有重大
    瑕疵，依嚴格證明之法則，苟已無法憑為犯罪事實之認定時
    ，自無再論補強證據之必要，其理甚明（詳最高法院九十五
    年度台上字第六八五０號判決參照）。
三、公訴人認被告涉犯販賣第二級毒品安非他命罪嫌，無非係以
    ：證人吳新達之證詞、行動電話門號0000000000
    號與室內室內電話號碼０三─0000000號訊監察譯文
    及扣按之注射針筒一支、削尖吸管二支、電子磅秤一個、甲
    基安非他命殘渣袋二個、分裝袋一包、吸食器一組、酒精燈
    二個、保濟丸空瓶一個、錢包一個等物，為其主要之論據。
    然訊據被告甲○○堅決否認有何此部分販賣第二級毒品甲基
    安非他命之犯行，並辯稱：該次並無任何毒品交易等語，經
    查：
（一）觀諸另案經警依法聲請核發通訊監察書，對證人吳新達使
      用之行動電話門號0000000000號進行通訊監察
      ，而依該證人吳新達所持用之上開行動電話門號於九十六
      年十一月三十日與被告所申辦之室內電話號碼０三─00
      00000號間通聯紀錄顯示（詳偵字卷第四二頁）：
      通話時間：九十六年十一月三十日下午二時四十分十三秒
               （Ａ：證人吳新達，Ｂ：被告甲○○）
      Ｂ：你好。
      Ａ：喂。阿達啦，有沒有？
      Ｂ：有啊。
      Ａ：好，拿過來。哦。
      則上開對話內容為被告甲○○及證人吳新達二人之通話內
      容，固為被告甲○○及證人吳新達始終坦認在卷，然該段
      對話內容並未提及販賣毒品之種類、數量及是否交易等重
      要事項，而證人吳新達於警詢時亦因經警提示上開通聯記
      錄內容，並為警詢問該通電話是否係打電話向綽號阿慶之
      被告甲○○購買甲基安非他命時，證人吳新達始簡單回答
      ：「是」，而未就該次毒品交易協議、數量或其他細節為
      詳細說明，且證人吳新達於本院審理時又改稱：此次係其
      前往被告住處等藥頭，沒等到，也沒有拿到毒品等語（詳
      原審卷第二七頁反面、第二八頁正面），則揆諸前開最高
      法院判決意旨，實難僅以該證人前後不一致之指述及無從
      證明毒品買賣交易之通聯記錄，任意推測被告甲○○有於
      九十六年十一月三十日亦有販賣第二級毒品安非他命予證
      人吳新達之情節。
（二）再查本案於九十七年二月二十八日，經警持原審法院所核
      發之搜索票前往被告所經營之「東京男仕理髮」（址設桃
      園縣平鎮市廣興九三之六號）執行搜索，而在被告甲○○
      房間及理髮廳櫃臺抽屜內起出注射針筒一支、削尖吸管二
      支、電子磅秤一個、甲基安非他命殘渣袋二個、分裝袋一
      包、吸食器一組、酒精燈二個、保濟丸空瓶一個、錢包一
      個等物，此固據被告甲○○始終供承在卷，然一般施用毒
      品之人持有吸食器、注射針筒、甲基安非他命殘渣袋、吸
      管或電子磅秤等物品應屬平常，是持有上開扣案物品之事
      實，顯然亦無從以之認定被告甲○○有公訴人此部分起訴
      之販賣第二級毒品之犯行，是自不能以上開扣案物資為對
      被告甲○○作不利之認定。
（三）綜上所述，本件公訴人所指被告甲○○於九十六年十一月
      三十日販賣第二級毒品安非他命予證人吳新達之證據，顯
      尚未達於通常一般之人均不致有所懷疑，而得確信其為真
      實之程度。此外，復查無其他積極證據，足資證明被告甲
      ○○此部分確有公訴人所指之販賣第二級毒品犯行，其犯
      罪自屬不能證明，即應為無罪之諭知。
四、原審以不能證明被告甲○○此部分之犯罪，而為被告甲○○
    此部分無罪之判決，即核無不合，檢察官上訴意旨略以：證
    人吳新達於警詢時即已證稱於九十六年十一月三十日以電話
    聯絡向被告甲○○購買安非他命一節，且有監聽譯文在卷可
    參，被告甲○○於九十七年二月二十九日偵查中亦自承其於
    原審判決所認之販賣安非他命予證人吳新達之九十六年十二
    月六日外，尚有以新臺幣數百元之價格販賣安非他命予吳新
    達，足認被告甲○○於九十六年十一月三十日販賣安非他命
    之犯行明確，原審此部分判決無罪，尚有未洽云云。惟查證
    人吳新達於警詢時固曾因經警提示上開通聯記錄內容，而為
    警詢問該通電話是否係打電話向綽號「阿慶」之被告甲○○
    購買甲基安非他命時，證人吳新達始簡單回答：「是」，而
    未就該次毒品交易協議、數量或其他細節為詳細說明，依前
    揭通聯紀錄內容，亦無法確認被告甲○○有何販賣第二級毒
    品甲基安非他命之犯行，此均由原審於判決中論述甚詳，另
    被告甲○○縱於偵查中曾供述拿安非他命予吳新達，好像是
    一、二百元（詳偵字卷第五二頁），惟無從推論被告甲○○
    即係在九十六年十一月三十日出售第二級毒品甲基安非他命
    予吳新達乙節甚明。又按刑事訴訟法第一百六十一條第一項
    規定：檢察官就被告犯罪事實，應負舉證責任，並指出證明
    之方法。對於其所訴之被告犯罪事實，應負提出證據及說服
    之實質舉證責任，倘所提出之證據，不足為被告有罪之積極
    證明，或其闡明之證明方法，無從說服法官以形成被告有罪
    之心證，基於無罪推定之原則，自應為被告無罪判決之諭知
    。而證據之取捨與證據之證明力如何，均屬事實審法院得自
    由裁量、判斷之職權，茍其此項裁量、判斷，並不悖乎通常
    一般人日常生活經驗之定則或論理法則，又於判決內論敘其
    何以作此判斷之心證理由者，即不得任意指摘其為違法。茲
    原判決已詳敘就卷內證據調查之結果，而為綜合判斷、取捨
    ，認不足證明被告甲○○確有此部分公訴人所指之販賣第二
    級毒品犯行，且所為論斷從形式上觀察，亦難認有違背經驗
    法則、論理法則，或有其他違背法令之情形。本院審酌原審
    此部分判決無罪，尚屬允當，檢察官此部分上訴為無理由，
    應予駁回。
據上論斷，應依刑事訴訟法刑事訴訟法第三百六十八條、第三百
六十九條第一項前段、第三百六十四條、第二百九十九條第一項
前段，修正後毒品危害防制條例第四條第二項、第十七條第一項
、第十九條第一項，刑法第二條第一項但書，判決如主文。
本案經檢察官侯千姬到庭執行職務。
中    華    民    國    98    年    11    月    11    日
            刑事第十八庭審判長法  官  吳鴻章
                              法  官  周政達
                              法  官  曾淑華
以上正本證明與原本無異。
如不服本判決，應於收受送達後10日內向本院提出上訴書狀，其
未敘述上訴之理由者並得於提起上訴後10日內向本院補提理由書
（均須按他造當事人之人數附繕本）「切勿逕送上級法院」。
                              書記官  王增華
中    華    民    國    98    年    11    月    11    日
附錄：本案論罪科刑法條全文
毒品危害防制條例第4條
製造、運輸、販賣第一級毒品者，處死刑或無期徒刑；處無期徒
刑者，得併科新臺幣 2 千萬元以下罰金。
製造、運輸、販賣第二級毒品者，處無期徒刑或 7 年以上有期
徒刑，得併科新臺幣 1 千萬元以下罰金。
製造、運輸、販賣第三級毒品者，處 5 年以上有期徒刑，得併
科新臺幣 7 百萬元以下罰金。
製造、運輸、販賣第四級毒品者，處 3 年以上 10 年以下有期
徒刑，得併科新臺幣 3 百萬元以下罰金。
製造、運輸、販賣專供製造或施用毒品之器具者，處 1 年以上
7 年以下有期徒刑，得併科新臺幣 1 百萬元以下罰金。
前五項之未遂犯罰之。


司法院資訊處製作；財團法人民間司法改革基金會備份。
